臺灣士林地方法院交通事件裁定　　　　 93年度交聲字第604號
　　原處分機關　臺北市交通事件裁決所
　　異　議　人
　　即受處分人　甲○○　　31歲（民國62年3月27日生）
右列受處分人因違反道路交通管理處罰條例案件，對於臺北市交
通事件裁決所93年5 月13日所為之處分不服（原處分案號：台北
市政府警察局北市警交大字第Ａ1 Ａ101432號），聲明異議，本
院裁定如左：
    主  文
原處分關於汽車駕駛人，駕駛汽車違反道路交通安全規則，因而
肇事致人受傷部分撤銷。
甲○○駕駛汽車違反道路交通安全規則，因而肇事致人受傷，記
違規點數參點。
其餘異議駁回。
    理  由
一、按行車起步前應顯示方向燈，注意前後左右有無障礙或車輛
    行人，並應讓行進中之車輛行人優先通行，汽車駕駛人起駛
　　前，不讓行進中之車輛、行人優先通行者，處新台幣（下同
  　）六百元以上一千八百元以下罰鍰，並記違規點數一點，又
    汽車駕駛人，駕駛汽車違反道路交通安全規則，因而肇事致
    人受傷者，吊扣其駕駛執照三個月至六個月，道路交通安全
    規則第八十九條第一項第六款，道路交通管理處罰條例第四
    十五條第十款、第六十三條第一項第一款及修正前第六十一
    條第三項分別定有明文。
二、原處分意旨略以：異議人即受處分人甲○○於民國（下同）
    九十三年二月五日下午二時四十五分許，駕駛車號三Ｅ─四
    七三０號自用小客車，在台北市○○街○段路邊機車停車格
    北往南方向起步行駛時，其左前車門與沿西安街右側車道行
    駛由連益興騎乘之ＩＣＡ－四六七號重型機車前車頭碰撞後
    ，連益興騎乘之機車失控滑倒後又撞及北側路邊停放之ＥＺ
    －一二二七號自用小客車及ＣＵ－二八九一號自用小客車因
    而肇事，經警方舉發「起駛前不讓行進中之車輛先行。違反
    道路交通安全規則肇事致人受傷」之行為，爰依道路交通管
    理處罰條例第四十五條第十款及六十一條第三項規定，裁處
    罰鍰六百元，吊扣駕駛執照三個月，並依同條例第六十三條
    第一項第一款之規定記違規點數一點等情。
三、本件聲明異議意旨略以：受處分人駕駛上開車輛在起步前確
    有觀看後方是否有來車，當時後方十字路口是紅燈方切入快
    車道，於切入數秒後，即有一台ＩＣＡ－四六七號重型機車
    向後觀看並快速駛至，以致本人雖馬上停止移動，仍被其迎
    面衝撞，該駕駛人於事故現場亦承認其當時確有向後觀望且
    無照駕駛，並向受處分人道歉，然受處分人仍遭舉發，受處
    分人深感不服，為此聲明異議等語。
四、本院經查，受處分人甲○○於九十三年二月五日下午二時四
    十五分許，駕駛車號三Ｅ─四七三０號自用小客車，在台北
    市○○街○段路邊機車停車格北往南方向起步行駛時，其左
    前車門與沿西安街右側車道行駛由連益興騎乘之ＩＣＡ－四
    六七號重型機車前車頭碰撞後，連益興騎乘之機車失控滑倒
    後又撞及北側路邊停放之ＥＺ－一二二七號自用小客車及Ｃ
    Ｕ－二八九一號自用小客車因而肇事，經警方舉發「起駛前
    不讓行進中之車輛先行。違反道路交通安全規則肇事致人受
    傷」之行為，爰依道路交通管理處罰條例第四十五條第十款
    及六十一條第三項規定，裁處罰鍰六百元，吊扣駕駛執照三
    個月，並依同條例第六十三條第一項第一款之規定記違規點
    數一點等情，有台北市政府警察局舉發違反道路交通管理事
　　件通知單影本一件在卷可稽，併有台北市政府警察局北投分
　  局交通分隊道路交通事故違規事件調查表、現場圖、分析研
    判表、談話紀錄表、補充資料表等件件在卷足憑。受處分人
　　對其與連益興發生車禍撞擊致其受有手腳多處擦傷、右手指
  　撕裂傷及骨裂傷等事實亦不爭執，但辯稱：「當天我停在汽
　　車停車格內，我看了二次，後面沒有來車我才開出來，但我
  　開出來的時候，有看到一部機車開的很快碰撞過來，我有看
    到他往後看，機車騎士沒有駕照，我停車的位置與明德路交
　　叉路口不會很遠，大概有三、四十公尺遠，我看的時候，是
  　紅燈的情況下，我是左側前門被撞，當時路上濕濕的。我停
　　車的前面有一部汽車，但是我可以直接轉出去。我起步的時
  　候，沒有看到他，但是車頭出去了已經在右側快車道時，我
    再回頭看的時候，就看到機車騎士，我看到他時他距離我約
    十公尺，我馬上停止，我想他應該會注意到，但他沒有注意
    ，他的速度大約六、七十公里，我看到他的頭往左後方看，
　　約看一、二秒左右」等情（本院九十三年七月二十三日訊問
  　筆錄）。則依其所述，受處分人當時距離交叉路口有三、四
　　十公尺遠，其於行車起步前應有足夠的時間與空間注意前後
  　左右有無障礙或車輛行人，並應讓行進中之車輛行人優先通
    行，乃竟自承於距離十公尺時始發現機車騎士（連益興），
    顯然未依上揭注意義務始終注意前後左右之車輛動態（其有
    二十至三十公尺之距離未發現直行車輛），並讓行進中之車
    輛優先通行，良以機車騎士連益興係具有優先路權之人，受
　　處分人於切入車道直行時應正確研判四周車輛動態，並應讓
  　直行車先行，尚不能以何者為靜止狀態為判斷優先路權之依
    據。至連益興如確有未注意車前狀況之違規行為，係其是否
    應另行裁罰之問題，與受處分人之違規行為乃不同之二事，
    不可混為一談，附此敘明。是本件受處分人確有起駛前未讓
    行進中車輛優先通行，致連興益受有輕傷之違規行為，應堪
　　認定，受處分人上揭所辯，核無可採。
五、綜上，原處分機關依舉發單位所具事證，參酌受處分人違規
　　之事實、情節、稽查人員處理意見及受處分人之陳述，援引
  　首揭規定及違反道路交通管理事件統一裁罰基準表及處理細
    則第四十三條、第四十四條第一項前段及第六十一條之規定
    ，裁罰六百元，吊扣駕駛執照三個月，並記違規點數一點等
    情，固非無見。惟按受處分人行為後道路交通管理處罰條例
    第六十一條第三項業經總統於九十三年四月二十一日以華總
　　一義字第０九三０００七七六０一號令修正公布，並自九十
  　三年七月一日起生效施行，修正後該條項規定：「汽車駕駛
    人，駕駛汽車違反道路交通安全規則，因而肇事致人受傷者
　　，記違規點數三點」，而參照司法院大法官會議第一四二號
　　解釋意旨、稅捐稽徵法第四十八條之三所定：「納稅義務人
　  違反本法或稅法之規定，適用裁處時之法律。但裁處前之法
    律有利於納稅義務人者，適用最有利於納稅義務人之法律」
    及行政罰法草案第五條第一項亦明定「從新從輕原則」等情
    ，堪認行政秩序罰案件仍應有「從新從輕原則」之適用。從
　　而，經比較新舊法之結果，應認修正後之新法較有利於行為
  　人，自應適用修正後道路交通管理處罰條例第六十一條第三
　　項規定裁處，原處分機關未及適用該部分法律，逕行援引修
　　正前該條例第六十一條第三項規定裁罰，於法尚有未合，此
  　部份處分自應由本院撤銷，改依新法裁罰應記違規點數三點
    ，至原處分就其餘部分（起駛前，不讓行進中之車輛先行）
    裁罰六百元並記違規點數一點，委無不合，受處分人此部份
    異議，為無理由，自應駁回。
據上論斷，應依道路交通案件處理辦法第十九條、第二十條前段
，裁定如主文。
中　　華　　民　　國　　94　　年　　1 　　月　　18　　日
　                交通法庭法  官  朱光仁
以上正本證明與原本無異。
如不服本抗告應於送達後5日內向本院提出抗告狀。
                          書記官  劉政惠
中　　華　　民　　國　　94　　年　　1 　　月　　18　　日
